臺灣高等法院臺南分院刑事判決
110年度上易字第40號
上  訴  人  臺灣臺南地方檢察署檢察官
被      告  乙○○




上列上訴人因被告業務侵占案件，不服臺灣臺南地方法院109年
度易字第678號中華民國109年11月17日第一審判決（起訴案號：
臺灣臺南地方檢察署109年度偵字第6849號），提起上訴，本院
判決如下：
    主  文
原判決撤銷。
乙○○犯業務侵占罪，共拾罪，各處有期徒刑陸月，如易科罰金，
均以新臺幣壹仟元折算壹日。應執行有期徒刑拾月，如易科罰金
，以新臺幣壹仟元折算壹日。
    事  實
一、乙○○任職於址設新竹縣○○市○○路000號甲○○所經營之「○○開
    發實業有限公司」(下稱○○公司)，職司會計，為從事業務之
    人。其為清償債務，竟意圖為自己不法之所有，基於業務侵
    占之分別犯意，自民國108年5月起至109年2月止，按月利用
    職務之便，未將○○公司客戶所交付而持有如附表編號三①、
    四②、五②③、六②③、七①、八①、九①、十①所示支票貨款存入○
    ○公司帳戶，反侵占入己而存入其不知情之女潘○璇所申設之
    帳戶兌現或交付其債權人吳承軒，以抵償債務；且未將○○公
    司客戶所交付而持有如附表編號一①②、四③、六④、七②、八②
    ③、九②所示之現金貨款交予○○公司，亦未將其向○○公司請領
    而持有之○○公司零用金繳納如附表編號八④、十②③④⑤⑥⑦所示
    之費用，反變異持有為所有之意思，連同附表編號二①、四①
    、五①、六①、八⑤、九③之零用金予以侵占入己。嗣經○○公司
    員工查帳發現款項短少，始查悉上情。
二、案經甲○○訴由臺南市政府警察局永康分局報請臺灣臺南地方
    檢察署檢察官偵查起訴。
    理  由
壹、證據能力部分：
    按被告以外之人於審判外之陳述雖不符刑事訴訟法第159 條
    之1 至之4 等4 條之規定，而經當事人於審判程序同意作為
    證據，法院審酌該言詞陳述或書面陳述作成時之情況，認為
    適當者，亦得為證據；當事人、代理人或辯護人於法院調查
    證據時，知有刑事訴訟法第159 條第1 項不得為證據之情形
    ，而未於言詞辯論終結前聲明異議者，視為有前項之同意，
    同法第159 條之5 定有明文。立法意旨在於傳聞證據未經當
    事人之反對詰問予以核實，原則上先予排除；惟若當事人已
    放棄反對詰問權，於審判程序中表明同意該等傳聞證據可作
    為證據；或於言詞辯論終結前未聲明異議，基於尊重當事人
    對傳聞證據之處分權，及證據資料愈豐富，愈有助於真實發
    見之理念，且強化言詞辯論主義，使訴訟程序得以順暢進行
    ，上開傳聞證據亦均具有證據能力。查，本判決所引用具傳
    聞性質之各項證據資料，檢察官、被告乙○○於本院準備程序
    、審理時均表示同意列為本案證據（見本院卷第46-50、72
    頁），且經本院於審判期日依法踐行調查證據程序，檢察官
    、被告於本院言詞辯論終結前均未表示異議，本院審酌該等
    具有傳聞證據性質之證據，其取得過程並無瑕疵或任何不適
    當之情況，應無不宜作為證據之情事，認以之作為本案之證
    據，應屬適當，依刑事訴訟法第159 條之5 之規定，自得作
    為證據。
貳、實體部分：
一、認定犯罪事實所憑證據及理由：　　
  ㈠上開事實，業據被告於警詢、偵訊、原審及本院準備程序、
    審理時（見警卷第4-10頁；109年度偵字第6849號卷《下稱偵
    卷》第19-21頁；原審卷第42頁、第56之14頁、第151、156、
    167頁；本院卷第45、71、86-87頁）均坦承不諱，核與告訴
    代理人王絹琄於警詢、偵訊時指訴情節（見警卷第13-19頁
    ；偵卷第19-21頁）大致相符，並有清查被告侵占項目（見
    警卷第23頁）、○○公司員工資料表（見警卷第29頁）、被告
    之勞工保險加保申報表（見警卷第31-32 頁）、永康六甲郵
    局存證信函（見警卷第33-35頁）、ETC過路費支出清查（見
    警卷第41頁）、被告之女潘○璇郵局帳戶存摺封面影本（見
    警卷第49頁）、○○公司第一銀行帳戶存摺封面影本（見警卷
    第51頁）、臺南市政府警察局永康分局鹽行派出所受理刑事
    案件報案三聯單、受理各類案件紀錄表（見警卷第57-59頁
    ）、被告書立之悔過書（見偵卷第33、39頁）、○○公司107
    年12月份、108年1月份、108年2月份客戶對帳單、被告之女
    潘○璇郵局帳戶存摺內頁之翻拍照片及影本（見偵卷第47-51
    頁）、○○公司108年6月份客戶對帳單、被告之女潘○璇郵局
    帳戶存摺內頁之翻拍照片及影本（見偵卷第53-55頁）、○○
    公司108年5月份客戶對帳單、支票號碼PE0000000號支票影
    本、被告之女潘○璇郵局帳戶存摺內頁之翻拍照片及影本（
    見偵卷第57-61頁）、○○公司108年7月份客戶對帳單、被告
    之女潘○璇郵局帳戶存摺內頁之翻拍照片及影本（見偵卷第6
    3-65頁）、○○公司108年8月份客戶對帳單、支票號碼AH0000
    000號支票之翻拍照片及影本、被告之女潘○璇郵局帳戶存摺
    內頁之翻拍照片及影本、○○公司108年6月10日報價單、108
    年7月零用金明細表之翻拍照片及影本（見偵卷第67-75頁）
    、○○公司108年9月份客戶對帳單、被告之女潘○璇郵局帳戶
    存摺內頁之翻拍照片及影本、支票號碼FA0000000號支票之
    翻拍照片及影本（見偵卷第77-81頁）、○○公司108年10月份
    客戶對帳單、被告之女潘○璇郵局帳戶存摺內頁之翻拍照片
    及影本、支票號碼LB0000000號支票之翻拍照片及影本（見
    偵卷第83-87頁）、○○公司108年11月份客戶對帳單、被告之
    女潘○璇郵局帳戶存摺內頁之翻拍照片及影本、支票號碼MA0
    000000號支票之翻拍照片及影本（見偵卷第89-93頁）、○○
    公司108年11月份客戶銷貨單、支票號碼QD0000000號支票及
    兌現紀錄之翻拍照片及影本（見偵卷第95-99頁）、○○公司1
    08年12月份客戶對帳單及被告之女潘○璇郵局帳戶存摺內頁
    之翻拍照片及影本（見偵卷第101-103頁）、○○公司108年5
    月份客戶對帳單、附條件買賣合約書、○○公司108年5月零用
    金明細之翻拍照片及影本（見偵卷第105-111頁）、○○公司1
    08年7月15日報價單、108年10月零用金明細表之翻拍照片及
    影本（見偵卷第113-117頁）、○○公司108年4月18日報價單
    、108年5月零用金明細表之翻拍照片及影本（見偵卷第119-
    123頁）、○○公司108年12月26日客戶銷貨單、109年1月零用
    金明細表之翻拍照片及影本（見偵卷第125-129頁）、○○公
    司108年11月份客戶對帳單、108年11月零用金明細表之翻拍
    照片及影本（見偵卷第131-135頁）、○○公司108年9月份客
    戶對帳單、108年8月27日客戶維護單、108年8月零用金明細
    表之翻拍照片及影本（見偵卷第137-141頁）、○○公司108年
    6月份客戶對帳單、108年12月零用金明細表之翻拍照片及影
    本（見偵卷第143-147頁）、○○公司108年12月13日客戶維護
    單、108年12月零用金明細表之翻拍照片及影本（見偵卷第1
    49-153頁）、○○公司之支票簿翻拍照片、支票存根聯翻拍照
    片、108年12月零用金明細表翻拍照片及影本（見偵卷第155
    -159頁）、○○企業行108年12月24日工作業簽收單及統一發
    票、○○公司109年1月零用金明細表之翻拍照片及影本（見偵
    卷第161-165頁）、ETC過路費儲值超支明細、○○公司108年6
    -10月零用金明細表、0000-00號車輛繳費紀錄及儲值紀錄列
    印資料、000-0000號車輛繳費及儲值紀錄列印資料（見偵卷
    第167-185頁）、被告侵占勞健保費用明細、勞工保險局保
    險費暨滯納金繳納單影本、勞動部勞工保險局勞工退休金繳
    款單影本、分期付款每期金額報表《試算》、○○公司之第一銀
    行帳戶交易明細查詢及轉帳傳票影本（見偵卷第187-211頁
    ）、○○公司108年12月零用金明細表之翻拍照片、○○公司之
    第一銀行帳戶108年12月交易明細查詢、108年12月27日零用
    金申請傳票、108年12月銀行明細分類帳（見偵卷第215-223
    頁）、被告侵占明細及勞動部勞工保險局投保單位繳費證明
    書、勞工退休金繳費證明書、全民健康保險繳納證明（見偵
    卷第213頁；原審卷第59-65頁）、員工吳和益108年12月9日
    離職申請書、勞工保險退保申報表《勞工退休金停止提繳申
    報表》、109年2月17日寄出掛號單號（見原審卷第67-71頁）
    、0000-00號車輛應繳通行費明細、000-0000號車輛應繳通
    行費明細（見原審卷第73-81頁）、0000-00號、000-0000號
    車輛之內政部警政署國道公路警察局舉發違反道路交通管理
    事件通知單影本（見原審卷第83-109頁）等資料在卷可稽，
    足認被告自白與事實相符，應可採信。
　㈡起訴書附表編號21「ETC儲值繳費超支新臺幣（下同）15,029
    元」部分，依卷附ETC過路費支出清查（見警卷第41頁）所
    載，108年6月30日支出差額1,200元，108年8月6日支出差額
    4,000元，108年9月26日支出差額1,200元，108年10月份（1
    0月5日、10月15日）支出差額8,629元，故認被告就「ETC儲
    值繳費超支」部分侵占之金額，應更正如附表編號二①、四①
    、五①、六①所示。
　㈢綜上所述，本案事證明確，被告之犯行堪以認定，應依法論
    科。
二、論罪科刑部分：
　㈠行為後法律有變更者，適用行為時之法律。但行為後之法律
    有利於行為人者，適用最有利於行為人之法律，刑法第2 條
    第1 項定有明文。所謂行為後法律有變更者，係包括構成要
    件之擴張或限縮，或法定刑度種類及範圍之變更。被告所犯
    之刑法第336 條第2 項，固於108 年12月25日修正公布，於
    108 年12月27日生效，惟修正前刑法第336 條第2 項規定「
    對於業務上所持有之物，犯前條第1 項之罪者，處6 月以上
    5年以下有期徒刑，得併科3 千元以下罰金。」，因該條項
    於72年6 月26日後未修正，故於94年1 月7 日刑法修正施行
    後，所定罰金之貨幣單位為新臺幣，且其罰金數額依刑法施
    行法第1 條之1 第2 項前段規定提高為30倍，本次修法將上
    開條文之罰金數額調整換算後予以明定（即原定銀元3 千元
    提高為30倍等於新臺幣9 萬元），參諸上開說明，不生新舊
    法比較問題，應直接適用現行法律規定。
  ㈡被告於案發時在○○公司擔任會計，為從事業務之人；其基於
    上開業務關係而經收、保管之營收款項、請領繳費所得之公
    司零用金，均屬其業務上所持有之物。次按學理上所稱接續
    犯，係指行為人之數行為於同一時、地或密切接近之時、地
    ，實行結果侵害同一之法益，因各行為之獨立性甚為薄弱，
    依社會一般健全觀念，在時間差距上，難以強行分割，在刑
    法評價上，以視為數個舉動之接續實行，合為包括之一行為
    ，較為合理者而言。刑法修正刪除連續犯之規定，其修法說
    明雖謂司法實務上，可朝接續犯或集合犯之包括一罪觀念予
    以適當調整，以濟修法後，悉以數罪併罰方式論處之不合理
    現象，但仍非毫無一定之限度。若數行為間獨立性甚強，其
    綿延長時間之各行為，已超出社會通念所能容許之包括一罪
    之一行為概念者，即不應以單一行為視之，否則將致刑法評
    價不足，有悖修法改正連續犯一罪過於泛濫之意旨（最高法
    院100 年度台上字第5918號判決意旨參照）。查被告已供稱
    ：「（支票貨款、現金貨款、零用金部分，是按月侵占嗎？
    ）是。」等語（見本院卷第87頁），亦即，被告各月所收取
    之支票或現金貨款、應繳納之費用，或所保管之零用金，本
    應按月處理，然被告卻未按月將客戶所支付之支票或現金貨
    款存入公司帳戶或以零用金繳納每月應繳納之費用，而基於
    變易持有為所有之意思各予以侵占入己，是核被告就如附表
    編號一至十（以月為區分標準）所為，均係犯刑法第336 條
    第2 項之業務侵占罪。又其於如附表編號一、四、五、六、
    七、八、九、十所示各月份內向客戶收取之貨款及取得的各
    項費用，為其業務行為之一部分，且各該等月份收款行為之
    獨立性極為薄弱，依一般社會健全觀念，在時間差距上，難
    以強行分開，在刑法評價上，以視為數個舉動之接續施行，
    合為包括之一行為予以評價，較為合理，故上揭各月份內之
    數次侵占行為，應各論以接續犯之實質一罪。公訴意旨認被
    告本案所犯全部應論以接續犯之實質上一罪，容有誤會，附
    此敘明。
　㈢被告所犯如附表編號一至十所示10罪，犯意各別，行為互殊
    ，應予分論併罰。　
三、撤銷改判之理由：
  ㈠原審認被告上開犯行事證明確，予以論罪科刑，固非無見。
    然查：⑴被告如附表編號一至十所示各次犯行，客觀上有先
    後數行為，時間非同一或密切接近，彼此之間明確可分，具
    有各自獨立性，當應將之以數行為、數罪予以評價，已如前
    述。原審逕認被告係基於接續之單一犯意為之，僅論以接續
    犯之實質上一罪，於法尚有違誤；⑵被告前因侵占案件，經
    法院判處有期徒刑9月，緩刑4年，於109年8月26日確定，有
    臺灣高等法院被告前案紀錄表在卷可憑，其於本案判決前，
    既已受有期徒刑之宣告確定，縱然同時諭知緩刑，因仍在緩
    刑期間，尚無刑法第76條所定失其刑之宣告效力之情形，仍
    不得於後案宣告緩刑。原審未察，仍就本案諭知緩刑，同有
    違誤。況被告於案發後雖曾返還1,024,640元，並就餘款446
    ,803元（1,471,443元－1,024,640元＝446,803元），於原審
    審理期間與告訴人成立調解，然被告並未按調解條件於109
    年12月5日之前履行完畢，業據被告及告訴代理人陳明在卷
    ，原審遽諭知被告緩刑，亦有未洽。檢察官上訴意旨以原審
    諭知緩刑不當，為有理由，且原審復有上開可議之處，自屬
    無可維持，自應由本院將原審判決予以撤銷改判。
　㈡爰審酌被告前於108年間因業務侵占案件，經原審法院判決有
    期徒刑9月，緩刑4年確定，有臺灣高等法院被告前案紀錄表
    在卷可按，本應珍惜法院給予之機會，竟因積欠債務，不思
    循正途賺取所需，卻利用職務之便，未忠實履行業務，數次
    未將客戶繳交之貨款繳回，也未將所請領之公司零用金繳交
    相關費用，均加以侵占入己，顯見其法治觀念淡薄，並造成
    ○○公司之損失，所為殊無可取。惟念被告始終坦承犯行，已
    先歸還1,024,640元予告訴人，此據告訴代理人王絹琄陳明
    在卷（見警卷第17頁），事後並與○○公司成立調解，同意賠
    償○○公司所受損害，有原審法院109年度附民字第270號調解
    筆錄影本（見原審卷第125-126頁）附卷足憑，顯見被告非
    無悔悟之情。兼衡被告自陳大學畢業之智識程度，已婚、育
    有2名未成年子女，與先生及未成年子女同住，目前從事倉
    儲聘僱人員，月收入約24,000元之家庭生活狀況等一切情狀
    ，分別量處如主文第二項所示之刑，並均諭知易科罰金之折
    算標準。另考量如附表所示10罪之犯罪時間、犯罪之同質性
    及被告整體犯罪之非難評價等項予以綜合判斷，暨定應執行
    刑之限制加重原則，兼顧刑罰衡平之要求及矯正受刑人之目
    的等情，定其應執行有期徒刑10月，並諭知易科罰金之折算
    標準。至本案係因檢察官為被告不利益而上訴，且原審判決
    適用法則不當而撤銷，自不受刑事訴訟法第370 條不利益變
    更禁止原則之拘束，附此敘明。
四、沒收之說明：
　　本件被告業務侵占之款項共計1,471,443元，為其犯罪所得
    ，原應依刑法第38條之1 第1 項前段、第3 項之規定宣告沒
    收，並於全部或一部不能沒收或不宜執行沒收時，追徵其價
    額。惟被告業已先歸還1,024,640元，餘款446,803元部分，
    被告於109年10月6 日與○○公司成立調解，且上開調解筆錄
    依法得為民事強制執行名義，堪認再就上開犯罪所得446,80
    3元宣告沒收或追徵，實有過苛之虞，依刑法第38條之2 第2
     項之規定，自無宣告沒收或追徵之必要，併此敘明。
據上論斷，應依刑事訴訟法第369 條第1 項前段、第364 條、第
299 條第1 項前段，刑法第336 條第2 項、第51條第5 款、第41
條第1項前段、第8項，刑法施行法第1 條之1 第1 項，判決如主
文。
本案經檢察官紀芊宇提起公訴，檢察官廖舒屏提起上訴，檢察官
葉耿旭到庭執行職務。
中　　華　　民　　國　　110 　年　　6 　　月　　29　　日
                  刑事第三庭    審判長法  官  陳連發
                                      法  官  洪榮家
                                      法  官  何秀燕
　　　　　　　　　　　　　　　　　　　 
以上正本證明與原本無異。
不得上訴。
　　　　　　　　　　　　　　　　　　　書記官  翁心欣　　
中　　華　　民　　國　　110 　年　　6 　　月　　29　　日
附錄本案論罪科刑法條：
中華民國刑法第336條
對於公務上或因公益所持有之物，犯前條第1項之罪者，處1年以
上7年以下有期徒刑，得併科15萬元以下罰金。
對於業務上所持有之物，犯前條第1項之罪者，處6月以上5年以
下有期徒刑，得併科9萬元以下罰金。
前二項之未遂犯罰之。

附表：
編號 侵占月份 侵占之標的 侵占之金額（新臺幣） 備      註 一 108年5月  ①現金  5,000元  108年5月3日○○國際企業有限公司貨款    ②現金 10,000元 108年5月24日○○○○實業有限公司貨款 二 108年6月 ①ETC儲值繳費超支 1,200元 零用金 三 108年7月 ①支票（支票號碼0000000、○○○○事業有限公司）  貨款159,200元  存入被告之女潘○璇之郵局帳戶 兌現日期：108年7月24日 四 108年8月 ①ETC儲值繳費超支  4,000元  零用金   ②支票（支票號碼FA0000000、○○○○國際有限公司）  貨款14,360元  存入被告之女潘○璇之郵局帳戶 兌現日期：108年8月16日   ③現金 600元 108年8月29日○○○○股份有限公司貨款 五 108年9月 ①ETC儲值繳費超支  1,200元  零用金   ②支票（支票號碼PE0000000、○○○○食品工業股份有限公司）  貨款136,490元 存入被告之女潘○璇之郵局帳戶 兌現日期：108年9月3日   ③支票（支票號碼QD0000000、○○○○企業有限公司） 貨款147,000元 被告之債權人吳承軒存入其台新銀行帳戶 兌現日期：108年9月2日 六 108年10月 ①ETC儲值繳費超支（差額）  8,629元  零用金   ②支票（支票號碼0000000、○○○○實業有限公司）  貨款11,445元 存入被告之女潘○璇之郵局帳戶 兌現日期：108年10月2日   ③支票（支票號碼AH000000、○○○○工業有限公司）  訂金及貨款共299,250元  存入被告之女潘○璇之郵局帳戶 兌現日期：108年10月29日    ④現金 2,000元 108年10月9日○○○有限公司貨款 七 108年11月 ①支票（支票號碼FA0000000、○○○○國際有限公司）  貨款13,980元  存入被告之女潘○璇之郵局帳戶 兌現日期：108年11月21日   ②現金 1,155元 108年11月1日○○○○科技興業有限公司貨款 八 108年12月 ①支票（支票號碼LB0000000、○○企業股份有限公司）  貨款20,000元  存入被告之女潘○璇之郵局帳戶 兌現日期：108年12月3日    ②現金  1,086元  108年12月1日○○○○股份有限公司貨款    ③現金  15,900元  108年12月13日○○○○股份有限公司貨款    ④零用金 　 　 10,000元  108年12月31日員工旅遊訂金    ⑤向公司申請零用金，未入零用金帳戶  40,000元 108年12月27日零用金 九 109年1月 ①支票（支票號碼MA0000000、○○○○有限公司）  貨款7,770元  存入被告之女潘○璇之郵局帳戶 兌現日期：109年1月21日   ②現金  1,260元  109年1月2日○○○○有限公司貨款    ③零用金 500元 109年1月9日永昇吊車費退費 十 109年2月 ①支票（支票號碼PE0000000、○○○○食品工業股份有限公司）  貨款278,250元  存入被告之女潘○璇之郵局帳戶 兌現日期：109年2月3日    ②勞健保及勞退費用未繳-本金  193,828元   零用金   ③勞健保費用未繳-滯納金  72,478元     ④員工未退保，勞保溢繳  7,629元     ⑤過期ETC滯納金  950元     ⑥過期ETC罰單  3,900元     ⑦勞健保費用未繳-滯納金  2,374元